---
title: "VID - Travail Pratique 3"
date: "2023"
author: "Hugo Huart"
fontsize: 12pt
output: pdf_document
header-includes:
  - \usepackage{fancyhdr}
  - \pagestyle{fancy}
  - \setlength{\headheight}{32pt}
  - \fancyhead[LE,LO]{Hugo Huart - VID - Travail Pratique 3}
  - \usepackage{geometry}
  - \geometry{top=2cm,left=2cm,bottom=2cm,right=2cm}
---

# Introduction

introduction introduction introduction introduction introduction 

## Chargement des librairies

```{r}
library("rpart")
library("DAAG")
```


\pagebreak
# Exercice 1

Cet exercice a pour but d'introduire les arbres de classification implémentés
par T. M. Therneau et E. J. Atkinson en 1997.


## 1 - c)

Les données sont chargées dans l'objet `spam7`:

```{r}
print(spam7, max=64)
```

## 1 - d)

Construction d'un arbre de classification:

```{r}
set.seed(010666)
spam.ct<-rpart(formula=yesno~crl.tot+dollar+bang+money+n000+make,
method="class", data=spam7, cp=0.001)
```

## 1 - e)

Affichage d'un résumé succinct du modèle:

```{r}
printcp(spam.ct)
```

## 1 - f)

Affichage d'un résumé détaillé du modèle:

```{r}
summary(spam.ct)
```

## 1 - g)

Construction graphique de l'arbre de classification:

```{r fig.align='center', fig.width=8, fig.height=6}
par(pty="s")
plot(spam.ct, uniform=TRUE)
text(spam.ct, use.n=TRUE, all=TRUE, cex=0.6)
```

## 1 - h)

